臺灣桃園地方法院民事判決　　　　　　　100年度訴字第215號
原　　　告　范姜楊美玉
訴訟代理人　張百欣律師
　　　　　　蕭萬龍律師
上 一 人之
複 代 理人　黃佩琦律師
被　　　告　吳靜香
　　　　　　　　　　　　號
　　　　　　　　　　　　9弄49號
上列當事人間請求清償債務事件，本院於民國100 年4 月6 日言
詞辯論終結，判決如下：
    主  文
被告應給付原告新臺幣捌拾萬元，及自民國一百年二月十六日起
至清償日止，按週年利率百分之五計算之利息。
原告其餘之訴駁回。
訴訟費用由被告負擔百分之三十八，餘由原告負擔。
本判決第一項於原告以新臺幣貳拾陸萬柒仟元供擔保後，得假執
行。
原告其餘假執行之聲請駁回。
    事實及理由
一、原告起訴主張：被告前陸續向原告借款共新臺幣（下同）21
    0 萬元，被告並於民國97年9 月25日、97年10月1 日簽立借
    款金額分別為10萬元、200 萬元之借據予原告收執。詎經原
    告屢次催討，並於100 年1 月4 日以桃園府前21支郵局第14
    號存證信函催告被告於文到1 個月返還前開借款，惟被告置
    之不理。原告爰依消費借貸之法律關係，提起本件訴訟，請
    求被告返還前開借款。又被告除向原告借貸前開2 筆借款外
    ，並另向原告借款，因被告無力清償，兩造即協議將該筆借
    款當作原告入股訴外人吉元食品有限公司（以下簡稱：吉元
    公司）之股份，共有150 萬元。並聲明：(1)被告應給付原告
    210 萬元，及自起訴狀繕本送達翌日起至清償日止，按週年
    利率5 ％計算之利算。(2)願供擔保請准宣告假執行。
二、被告抗辯稱：被告除曾向原告借款80萬元做生意外，並未向
    原告借款130 萬元，該筆130 萬元係原告投資訴外人吉元公
    司之款項，並由原告交予被告後轉交予訴外人吉元公司之負
    責人郭坤木等語。並聲明：原告之訴駁回。
三、按「當事人主張有利於己之事實者，就其事實有舉證之責任
    。」民事訴訟法第277 條定有明文。次按「原告於其所主張
    之起訴原因，不能為相當之證明，而被告就其抗辯事實，已
    有相當之反證者，當然駁回原告之請求。」（最高法院20年
    上字第2466號判例意旨參照）。再按「稱消費借貸者，於當
    事人間必本於借貸之意思合致，而有移轉金錢或其他代替物
    之所有權於他方之行為，始得當之。是以消費借貸，因交付
    金錢之原因多端，除有金錢之交付外，尚須本於借貸之意思
    而為交付，方克成立。倘當事人主張與他方有消費借貸關係
    存在者，自應就該借貸意思互相表示合致及借款業已交付之
    事實，均負舉證之責任，其僅證明有金錢之交付，未能證明
    借貸意思表示合致者，仍不能認為有該借貸關係存在。」（
    最高法院98年度台上字第1045號判決意旨參照）。本件原告
    主張被告共向伊借款210 萬元之事實，固據其提出借據影本
    2 紙、100 年1 月4 日桃園府前21支郵局第14號存證信函及
    掛號郵件收件回執影本各1 份為證（見本院卷第7 頁至第11
    頁），惟此已為被告以前開辯詞否認，並提出100 年1 月27
    日桃園南門郵局第85號存證信函影本1 紙、原告投資訴外人
    吉元公司之合作經營契約書影本1 份為憑（見本院卷第33頁
    至第37頁）。是原告主張之210 萬元借款事實，除其中之80
    萬元借款部分，為被告所自認，原告無庸舉證外，原告應就
    伊有借款130 萬元予被告，並將130 萬元借款交付予被告之
    事實，負舉證之責任。
四、經查，依原告提出由被告簽立之借據觀之，該2 紙借據上並
    未記載被告已收受原告所交付之借款130 萬元；另證人即訴
    外人吉元公司之實際負責人郭坤木於100 年4 月6 日言詞辯
    論期日證稱：原告於97年7 月26日簽立合作經營契約書，同
    意投資吉元公司150 萬元，並自同年9 月間起，陸續透過被
    告將入股金轉交予伊，原告共支付130 萬之入股金，且被告
    將130 萬元交予伊時有特別表示此為原告之入股金，原告亦
    有向伊表示伊共領了多少錢要作為入股金等語（見本院卷第
    26 頁 背頁至第27頁背頁）。是依證人郭坤木之證詞及原告
    簽立之合作經營契約書可知，原告共交付予被告之130 萬元
    係伊投資訴外人吉元公司之入股金，並非被告向伊之借款。
    且原告復未舉證證明被告有向伊借款130 萬元之意思表示及
    伊業已將130 萬元借款交付予被告之事實。從而，原告主張
    被告有向伊借款130 萬元，且伊交予被告之130 萬元並非投
    資訴外人吉元公司之款項云云，不足採信。被告抗辯稱前開
    130 萬元係原告投資訴外人吉元公司之入股金，並非伊向原
    告之借款等語，堪信為真實可採。
五、末按「借用人應於約定期限內，返還與借用物種類、品質、
    數量相同之物，未定返還期限者，借用人得隨時返還，貸與
    人亦得定一個月以上之相當期限，催告返還。」、「給付無
    確定期限者，債務人於債權人得請求給付時，經其催告而未
    為給付，自受催告時起，負遲延責任。其經債權人起訴而送
    達訴狀，或依督促程序送達支付命令，或為其他相類之行為
    者，與催告有同一之效力。前項催告定有期限者，債務人自
    期限屆滿時起負遲延責任。」、「遲延之債務，以支付金錢
    為標的者，債權人得請求依法定利率計算之遲延利息。但約
    定利率較高者，仍從其約定利率。」、「應付利息之債務，
    其利率未經約定，亦無法律可據者，週年利率為百分之五。
    」民法第478 條、第229 條第2 項、第3 項、第233 條第1
    項、第203 條分別明文規定。本件原告已於100 年1 月4 日
    以桃園府前21支郵局第14號存證信函催告被告於文到後1 個
    月返還借款，有前開存證信函、掛號郵件收件回執影本各1
    份附卷可稽（見本院第9 頁至第11頁）。從而，原告請求被
    告返還借款80萬元，及自起訴狀繕本送達翌日起至清償日止
    ，按週年利率5％計算之遲延利息，洵屬有據。
六、綜上所述，原告本於消費借貸之法律關係，請求被告給付80
    萬元，及自100 年2 月16日起（起訴狀繕本於100 年2 月15
    日送達）至清償日止，按週年利率5 ％計算之遲延利息，為
    有理由，應予准許；逾此部分之請求，則為無理由，應予駁
    回。
七、原告勝訴部分，原告陳明願供擔保，聲請宣告假執行，核無
    不合，爰酌定相當擔保金額准許之。至原告敗訴部分，其假
    執行之聲請失所附麗，亦應併予駁回。
八、據上論結，本件原告之訴為一部有理由、一部無理由，依民
    事訴訟法第79條、第390 條第2 項，判決如主文。
中    華    民    國    100   年     4    月    18    日
                        民事第二庭  法  官  高明德
以上正本係照原本作成。
如對本判決上訴，須於判決送達後 20 日內向本院提出上訴狀。
如委任律師提起上訴者，應一併繳納上訴審裁判費。
中    華    民    國    100   年     4    月    19    日
                                    書記官  崔青菁